臺灣高等法院刑事判決
109年度原侵上訴字第13號
上  訴  人  
即  被  告  吳思進


選任辯護人  陳致宇律師（法扶律師）
上列上訴人因妨害性自主案件，不服臺灣基隆地方法院109年度
原侵訴字第1號，中華民國109年7月1日第一審判決（起訴案號：
臺灣基隆地方檢察署108年度偵字第1499號），提起上訴，本院
判決如下：
    主  文
上訴駁回。
    事  實
一、乙○○與其妻王玉美及友人代號0000甲000000甲A（真實姓名
    年籍詳卷，下稱甲女），於民國108年2月16日晚間，一同在
    新北市貢寮區福連路陳美花住處（地址詳卷）與屋主陳美花
    夫妻飲酒聊天，甲女並帶女兒代號0000甲000000（95年11月
    生，真實姓名年籍均詳卷，下稱乙女）、代號0000甲000000
    甲B（103年生，真實姓名年籍均詳卷，下稱丙女）同行，乙
    ○○夫妻及甲女與其二個女兒當晚留宿該處，兩家人分配在同
    一間客房但不同床，於大人們仍在客廳聊天時，乙女、丙女
    已先進房間入睡。於108年2月17日凌晨2時許，在客房內，
    乙○○趁乙女睡著之際，竟基於對少年乘機猥褻之犯意，隔著
    衣服徒手撫摸乙女背部至臀部而為猥褻行為。乙女驚醒並哭
    泣，甫進入房間之甲女經乙女告知上情後即報警處理而查獲
    。
二、案經甲女、乙女訴由新北市政府警察局瑞芳分局報告臺灣基
    隆地方檢察署檢察官偵查起訴。　　
    理  由
壹、程序方面
一、按「行政機關、司法機關及軍法機關所製作必須公示之文書
    ，不得揭露被害人姓名、出生年月日、住居所及其他足資識
    別被害人身分之資訊」、「行政機關及司法機關所製作必須
    公開之文書，除前項第三款或其他法律特別規定之情形外，
    亦不得揭露足以識別前項兒童及少年身分之資訊」，性侵害
    犯罪防治法第12條第2項、兒童及少年福利與權益保障法第6
    9條第2項分別定有明文。是本件判決書關於被害人本人及具
    親屬關係之證人等足以識別被害人身分之相關資訊不予揭露
    ，均以代號及簡稱稱之。
二、證據能力
　㈠按被告以外之人於審判外之言詞或書面陳述，除法律有規定
    者外，不得作為證據；被告以外之人於偵查中向檢察官所為
    陳述，除顯有不可信之情況者外，得為證據，刑事訴訟法第
    159條第1項、第159條之1第2項分別定有明文。檢察官於偵
    查中對被告以外之人（包括證人、鑑定人、告訴人、被害人
    及共同被告等）所製作之偵查筆錄，性質上雖屬傳聞證據，
    惟現階段刑事訴訟法規定檢察官代表國家偵查犯罪、實施公
    訴，依法其有訊問被告、證人及鑑定人之權，而實務運作時
    ，檢察官偵查中向被告以外之人所取得之供述證據，原則上
    均能遵守法律規定，不致違法取供，其可信度極高，是被告
    以外之人前於偵查中所為供述，除反對該項供述具有證據能
    力之一方，已釋明「顯有不可信之情況」之理由外，該證人
    於偵查中之供述具證據能力。上訴人即被告乙○○（下稱被告
    ）及其選任辯護人雖主張證人即被害人乙女於偵查中之證述
    未經具結，無證據能力（本院卷第58頁），但查證人乙女於
    偵查中係經檢察官依法訊問，且因未滿16歲，依法不得令其
    具結，證人之訊問程序並無違法，其於偵查中所為之證述，
    被告及其辯護人並未主張並釋明有何顯不可信之情況，檢察
    官在偵查中亦無不法取供之情形，應具有證據能力。
　㈡本判決認定事實所引用之下列供述及非供述證據，並無證據
    證明係公務員違背法定程序所取得，檢察官就供述證據之證
    據能力均同意有證據能力，被告乙○○及其選任辯護人對於此
    部分之供述證據之證據能力均無爭執（本院卷第58至59頁）
    ，迄至言詞辯論終結前均無異議，僅爭執證明力，本院審酌
    該等證據資料製作時之情況，亦無違法不當及證明力明顯過
    低之瑕疵，作為證據應屬適當，認均有證據能力。至於被告
    及辯護人爭執甲女、乙女於警詢之陳述、丙女偵查中未經具
    結之陳述、乙女及丙女指認犯罪嫌疑人紀錄表與相片、模擬
    娃娃照片，認均為審判外之陳述而無證據能力，因本案判決
    未援引作為認定被告犯罪事實之證據，即不贅論此部分證據
    能力之認定。
貳、實體方面
一、認定犯罪事實所憑之證據及理由
    訊據被告固坦承當日與乙女在同一房間內，惟矢口否認有何
    乘機猥褻犯行，辯稱：房間內有兩張床，我跟我太太睡同一
    張床，另一張床是甲女的兩個女兒，甲女還在客廳跟陳美花
    喝酒，我隱隱約約聽到有哭聲，和太太一起醒過來，看到乙
    女在哭，我沒有對乙女為撫摸之猥褻行為云云（本院卷第56
    至57頁、第113頁、第123頁）。辯護人則為被告辯以：乙女
    稱其當時側睡，被告壓在乙女身上，乙女應有疼痛感之深刻
    印象，惟乙女於警詢及偵查中均未提及被壓到很痛的狀況，
    且稱房間光線昏暗，卻又確定王玉美當時不在房間內，而此
    與王玉美及陳美花偵查中之證詞矛盾，又證稱被告對其說話
    ，但被告若有意觸摸乙女，豈會發出聲音吵醒乙女？是乙女
    其說詞有悖常情。甲女為乙女之母，關係密切，且於案發時
    不在房間內，其證述多屬傳聞證言，無法補強乙女證述。至
    於丙女過於年幼，且當時房間燈光昏暗，其證述內容來自於
    乙女之轉述，且於偵查中之訊答過程有受誘導之嫌，亦無法
    補強乙女所述可信。本案事實不明，被告並未撫摸乙女，請
    為無罪諭知等語。經查：
　㈠被告與其妻王玉美及友人甲女於108年2月16日晚間，在陳美
    花住處與屋主陳美花夫妻飲酒聊天，甲女並帶女兒乙女、丙
    女同行，被告與其妻及甲女與乙女、丙女當晚留宿該處，兩
    家人分配在同一間客房但不同床，乙女、丙女已先進房間入
    睡等情，經被告於警詢、偵查、原審及本院審理時坦承不爭
    ，且經證人即告訴人乙女及甲女於原審審理時（原審第108
    至118頁、第119至125頁）、證人陳美花、王玉美於警詢、
    偵查中（偵卷第78至80頁、第136頁，第17頁、第50頁）證
    述明確，並有現場屋內及客房床鋪擺設之照片可憑（偵卷第
    20至28頁）。
　㈡證人乙女於原審審理時證稱：我原本已經睡著，當時是稍微
    側睡，感覺有人隔著衣服摸我的背到臀部，醒來發現摸我的
    人是被告，之前有見過他，我平常稱呼他為舅公。當時房內
    的另一張床上沒有人。後來被告回到他的床上，我感到害怕
    ，就開始哭，媽媽進來房間發現我在哭後，問我發生什麼事
    ？我說「他剛剛摸我」，媽媽就對被告生氣等語（原審卷第
    108至118頁），與其於偵查中所述被告趁其睡著之際，隔著
    衣服撫摸其背部到臀部之基本情節相符（偵卷第60至62頁）
    。被害人乙女就案發過程、被告之行為方式等基本事實均詳
    細陳明，並非空泛指證，且前後證述內容，對於重要關鍵情
    節均指證不移，並無刻意誇大、明顯矛盾或不合常情之處。
    佐以乙女與被告曾為鄰居而本即相識，此為被告坦承（偵卷
    第10頁、第52頁），而被告也自承當時確實同在該客房內，
    乙女並無誤認行為人之虞。且被告於偵查及原審審理時均稱
    ：其與甲女、乙女並無仇恨，於當日進房間睡覺之前，並未
    與甲、乙、丙女發生不愉快之事（偵卷第48頁、第50頁，原
    審卷第71頁），證人乙女、甲女亦稱：與被告並無糾紛仇恨
    （原審卷第110頁、第121頁），當日之場合不過係乙女偶然
    隨同母親甲女前往該處作客而留宿，在場之人於本案事發前
    並無糾紛衝突，乙女當無刻意設詞誣陷之動機，是其所證堪
    以採信。至於辯護人以乙女於審理時對房間內燈光明暗之證
    述與甲女不符，且房間內光線昏暗，質疑乙女所證被告行為
    時，王玉美不在房間等情有誤，進而質疑乙女之證述有瑕疵
    云云，但依卷附案發現場房間之照片（偵卷第24至28頁），
    有2個對外窗戶，不論房內有無開小夜燈，因未完全與屋外
    環境隔絕，縱使昏暗，室內仍有光線而可辨識房內人數，辯
    護人此節主張難認可採。又辯護人以乙女證稱遭被告壓在身
    上等語，認乙女應有疼痛感之深刻印象，惟乙女於警詢及偵
    查中均未提及被壓到很痛的狀況，據以主張乙女所述不可信
    云云，但乙女於原審係證稱：睡夢中感覺有人在摸我；當時
    我睡在那個床上已經睡著，他就跑到我的身上摸我等語（原
    審卷第108頁），乙女陳述之重點在於被告趁乙女睡覺之際
    以手撫摸乙女背部到臀部，而非指訴遭被告壓制強行撫摸，
    至於檢察官、法官提問時使用壓在身上等語詞，無非為了釐
    清有無使用強制手段等案情，但此本非乙女指訴內容，甚至
    可見乙女之證詞並無浮誇。又被告行為中是否曾對乙女說話
    ，與被告是否決意並出手撫摸乙女一事無必然關聯，辯護人
    以上述質疑乙女證詞之憑信性，均無可採。
　㈢再按被害人之陳述，固不得作為有罪判決之唯一證據，須就
    其他方面調查，有補強證據證明確與事實相符，始得採為被
    告論罪科刑之基礎。所謂補強證據乃為增強或擔保實質證據
    證明力之證據，係用以影響實質證據證明力之程度所用之證
    據，是所補強者，非以事實之全部為必要，只須補強證據與
    證明主要事實存否之實質證據（例如被害人之證述）相互利
    用，綜合判斷，能保障實質證據之真實性，並非屬虛構者，
    即屬充分（最高法院109年度台上字第978號判決意旨參照）
    。查本案於事發後未久，甲女進入房間，發現乙女在房內哭
    泣，經甲女詢問後，乙女即表示其遭被告撫摸身體，甲女旋
    即質問在房內之被告，並將此事轉知後來進入房間的王玉美
    （被告之妻），且於當日（2月17日）旋即報警究辦等情，
    亦據甲女分別於偵查及審判中陳述明確（偵卷第62頁、原審
    卷第119頁）。除證述有關乙女遭被告撫摸身體乙節係來自
    於乙女之轉述而屬與被害人乙女指述相同之累積性證據，不
    予引用外，就甲女親身經歷所見乙女當時在房內哭泣一事則
    與證人乙女證述相符，且被告於警詢、偵查、原審均供稱：
    當日聽到乙女在哭，甲女大聲問乙女在哭什麼等語（偵卷第
    10頁、第50頁、第94頁、第96頁，原審卷第146頁），證人
    王玉美於偵查中亦證稱：當日聽到乙女在哭等情（偵卷第50
    頁），足見乙女當日在房內就寢後確實曾起身哭泣等情甚明
    。且如前述，被告與甲女、乙女間並無糾紛，證人王玉美偵
    查中稱：與甲女是朋友，跟被害人並無糾紛，當天是去陳美
    花家走春拜訪（偵卷第126頁），以當日朋友間聚會聊天之
    場合，甲女亦無起意報警誣陷他人之動機，乙女於就寢後卻
    突然起身並當場向其母即甲女哭述一事，適足補強乙女證述
    之真實性而可採信。
　㈣被告雖否認犯行，辯稱：當時係與其妻王玉美一同在房間床
    上睡覺，豈有可能起身下床對乙女撫摸猥褻云云，而證人王
    玉美於警詢、偵查中亦證稱：我和被告一起進入房間內睡覺
    ，我們是睡在同一張床，中間沒有下床，後來後來聽到乙女
    在哭，我跟我先生就一起爬起來、一起下床，看到乙女在哭
    ，甲女大吼大叫，沒有摸屁股或背部的事情等語（偵卷第17
    頁、第50頁）。但被告行為時，除乙女及年僅4歲之丙女與
    被告一同待在客房內，王玉美並不在場乙情，經證人乙女、
    甲女證述明確，已如前述。且證人陳美花於警詢時證稱：當
    日大家一起喝酒聊天，喝到一半，乙女、丙女先去房間睡。
    後來被告說他隔天要開車，想先去睡，大概過5分鐘，被告
    之妻回房間休息，我就開始收拾桌子也準備要休息。收到一
    半時，看到甲女把乙女、丙女叫出房間講話，跟我說要報案
    ，後來甲女就報案，警察就過來（偵卷第78頁、第80頁），
    於偵查中證稱：後來兩個小孩跟乙○○去睡覺了，當時我在收
    客廳的碗盤，乙○○的太太也進去睡覺了，後來我聽到小孩的
    媽媽大喊大叫，他說他要報警，我說你要報警到外面打，後
    來警察就來了等語（偵卷第136頁），可見當日乙女、丙女
    早已進房睡覺，大人們飲酒聊天結束時，被告與其妻王玉美
    係先後進入客房內，且不久甲女即聲稱要報警，則證人王玉
    美稱與被告一起進房間睡覺後，聽到乙女在哭而起身等情，
    與證人陳美花所述不符，證人王玉美為被告之妻，其證詞係
    迴護被告而難採信。至於證人陳美花於警詢時稱沒有聽到乙
    女在房間呼救或哭泣的聲音（偵卷第80頁），偵查中時又稱
    ：案發時被告的太太在房間裡面；我去廚房時，有經過房間
    ，房間門沒有關，我有看到乙○○的太太在裡面；在甲女大喊
    大叫之前，被告的太太在房間裡面，但我不知道他在裡面多
    久等語（偵卷第136頁、第138頁），然以本案被告係趁乙女
    睡覺時徒手撫摸，乙女因遭撫摸而醒來，行為時間不長，證
    人陳美花既然不知道王玉美在房內多久，所稱之「案發時」
    亦非精確指被告之行為時點，證人陳美花當時在整理收拾客
    廳桌上碗盤，若非甲女喊叫並稱要報警，一般人不會刻意注
    視訪客一舉一動，從而陳美花對客房內及甲女、王玉美等人
    之觀察應係片段、不完整，其所證被告之妻在場、未聽聞客
    房內乙女哭泣等節，無從採為有利於被告之認定。此外，當
    天一同在場飲酒聊天者雖尚有陳美花之夫王慶隆，但其於本
    案發生前已經先回房間睡覺，業據證人王慶隆於偵查時證述
    明確（偵卷第154頁、第156頁），故其並未在場見聞事發經
    過，而同在客房之丙女當時年僅4歲，因年幼而敘事能力不
    佳，辯護人亦主張丙女偵查中陳述可能有受誘導之嫌，嗣丙
    女於本院審理時雖證稱記得曾與甲女、乙女一同至本案案發
    地點住宿，但對於當日情形均不記得（本院卷第113至116頁
    ），以上兩位證人之證述無法為有利於被告之認定。
　㈤綜上，本案事證已明，被告犯行堪予認定，應依法論科。至
    於被告表示願進行測謊鑑定（本院卷第59頁），但測謊鑑定
    受測之對象為人，其生理、心理及情緒等狀態在不同時間即
    不可能完全相同，此與指紋比對、毒品鑑驗等科學鑑識技術
    ，可藉由一再檢驗均獲得相同結果，即所謂「再現性」，而
    在審判上得其確信之情形有異，故迄今仍難單藉測謊即可獲
    得待證事實之確信，縱可作為偵查之手段，以排除或指出偵
    查之方向，然在審判上，尚無法作為認定有無犯罪事實之基
    礎，是不論測謊結果如何，均無從據以推翻原判決所確認之
    事實另為不同之認定（最高法院108年度台上字第417號判決
    意旨參照）。本件綜合全部證據之調查結果，事證已經明確
    ，無論測謊之結果如何均不足以影響本案之判斷，是被告前
    開聲請，核無調查之必要，併予敘明。　
二、論罪及駁回上訴之理由
  ㈠按刑法分則之加重，係就犯罪類型變更之個別犯罪行為予以
    加重，成為另一獨立之罪名。兒童及少年福利與權益保障法
    第112條第1項前段之成年人故意對兒童、少年犯罪之規定，
    係對被害人為兒童、少年之特殊要件予以加重處罰，乃就犯
    罪類型變更之個別犯罪行為予以加重，屬刑法分則加重之性
    質，成為另一獨立之罪名。又該法所稱少年，則係12歲以上
    未滿18歲之人（兒童及少年福利與權益保障法第2條參照）
    。被告為56年次之成年人，被害人乙女為95年11月生，於本
    案發生時係12歲之少女，有其等年籍資料對照表附卷可參，
    被告對此知之甚明並坦承在卷（偵卷第10頁、第52頁），且
    被告撫摸乙女背部至臀部之行為，客觀上足以引起一般人之
    性慾而屬猥褻行為，是核被告所為，係犯刑法第225條第2項
    、兒童及少年福利與權益保障法第112條第1項前段之成年人
    故意對少年犯乘機猥褻罪，並應依兒童及少年福利與權益保
    障法第112條第1項前段之規定，加重其刑。
　㈡原審以被告犯行事證明確，依法論以兒童及少年福利與權益
    保障法第112條第1項前段、刑法第225條第2項之成年人故意
    對少年犯乘機猥褻罪，並以行為人之責任為基礎，審酌被告
    為滿足個人私慾，不尊重他人之性自主決定權，且所為造成
    尚為少年之乙女身心受創，應予非難，且犯後否認犯行，未
    見悔意，兼衡其犯罪之動機、手段、智識程度、生活及經濟
    狀況等一切情狀，量處有期徒刑1年，核其認事用法及量刑
    ，均無不當，應予維持。被告上訴否認犯罪，辯稱並未趁乙
    女睡覺之際伸手撫摸而為猥褻行為云云，辯護人為被告辯護
    稱：本案僅有被害人乙女單一指述，且所述不合常情，無可
    採信，而證人甲女於案發時並不在場，所述多屬傳聞，至於
    年幼之丙女於偵查中所述有受誘導之嫌，均無可證明被告犯
    行或補強乙女證述之可採，且當時兩家人係分床而睡，同房
    尚有被告之妻王玉美，被告不可能碰觸乙女，並無猥褻行為
    等節，均經本院指駁如前，被告上訴否認犯行，認無理由，
    應予駁回。
據上論斷，應依刑事訴訟法第368條，判決如主文。
本案經檢察官何治蕙提起公訴，檢察官王正皓到庭執行職務。
中　　華　　民　　國　　110 　年　　9 　　月　　22　　日
                  刑事第六庭  審判長法　官  劉方慈
                                    法　官  曹馨方
                                    法　官  許曉微
以上正本證明與原本無異。
如不服本判決，應於收受送達後20日內向本院提出上訴書狀，其
未敘述上訴之理由者並得於提起上訴後20日內向本院補提理由書
（均須按他造當事人之人數附繕本）「切勿逕送上級法院」。
                                    書記官  徐仁豐
中　　華　　民　　國　　110 　年　　9 　　月　　22　　日
附錄：本案論罪科刑法條全文
兒童及少年福利與權益保障法第112條
成年人教唆、幫助或利用兒童及少年犯罪或與之共同實施犯罪或
故意對其犯罪者，加重其刑至二分之一。但各該罪就被害人係兒
童及少年已定有特別處罰規定者，從其規定。
對於兒童及少年犯罪者，主管機關得獨立告訴。
中華民國刑法第225條
（乘機性交猥褻罪）
對於男女利用其精神、身體障礙、心智缺陷或其他相類之情形，
不能或不知抗拒而為性交者，處 3 年以上 10 年以下有期徒刑
。
對於男女利用其精神、身體障礙、心智缺陷或其他相類之情形，
不能或不知抗拒而為猥褻之行為者，處 6 月以上 5 年以下有期
徒刑。